【裁判字號】    95,台上,5848
【裁判日期】    951026
【裁判案由】    違反毒品危害防制條例
【裁判全文】
最高法院刑事判決            九十五年度台上字第五八四八號
上 訴 人即
被告之配偶  乙○○○
被      告  甲 ○ ○
選任辯護人  鄭 秀 珠律師（財團法人法律扶助基金會）
上列上訴人因被告違反毒品危害防制條例案件，不服台灣高等法
院台中分院中華民國九十五年七月三十一日第二審判決（九十五
年度上重訴字第二九號，起訴案號：台灣彰化地方法院檢察署九
十四年度偵字第六一九九號），為被告之利益提起上訴，本院判
決如下：
    主  文
原判決撤銷，發回台灣高等法院台中分院。
    理  由
本件原判決認定被告甲○○明知海洛因、甲基安非他命分別為毒
品危害防制條例所定之第一級、第二級毒品，不得非法販賣，竟
基於販賣第一級毒品海洛因、第二級毒品甲基安非他命以營利之
犯意，自民國九十四年六月間某日起至同年七月底某日止，以海
洛因一錢（三點七五公克）新台幣（下同）一萬六千元、甲基安
非他命一錢二千六百元至五千元之價格，接續四次向綽號「金龍
」之成年男子、接續三次向綽號「紅毛」之成年男子同時販入海
洛因一錢至四錢、甲基安非他命半錢至二兩；販入後，以削尖吸
管、電子磅秤將之分裝至夾鏈袋內，以供日後販賣予不特定之購
買毒品者，而從中牟利。嗣經警於九十四年八月四日上午十一時
五分許，持搜索票至被告住所搜索而當場查獲，並扣得未及販出
之海洛因十三包（淨重合計五一點七０公克）、甲基安非他命二
十三包（驗餘淨重合計六四點四四公克）等情，因而維持第一審
依想像競合之例從一重論處被告販賣第一級毒品罪刑（累犯，處
無期徒刑，褫奪公權終身）之判決，駁回被告在第二審之上訴，
固非無見。
惟查：（一）科刑之判決書，須將認定之犯罪事實詳記於事實欄
，然後於理由內逐一說明其憑以認定之證據，使事實與理由兩相
一致，方為合法。倘所認定之事實，與其所採用之證據不相適合
，即屬證據上之理由矛盾，按諸刑事訴訟法第三百七十九條第十
四款，其判決當然為違背法令。經查：１、原判決事實欄記載被
告係為營利而販入毒品（見原判決第一頁倒數第九至十行）；惟
理由欄先謂依行動電話監察譯文「雖不能直接證明被告已經另行
賣出，仍足見被告購入之毒品，主觀上並非打算僅供自己施用至
明」（見原判決第四頁第十二至十四行），嗣又謂「被告既無法
在短期內施用如此鉅量之海洛因與甲基安非他命，豈有可能單純
僅為供自己施用，即購入大量之海洛因與甲基安非他命」等情（
見原判決第六頁倒數第二行至第七頁第四行），似以被告購入毒
品之際，亦有為供己施用之意。該部分事實之認定與理由之說明
，相互齟齬，已有理由矛盾之違背法令。２、原判決認定被告自
九十四年六月間某日起至同年七月底某日止，以海洛因一錢一萬
六千元、甲基安非他命一錢二千六百元至五千元之價格，接續四
次向「金龍」、接續三次向「紅毛」同時販入海洛因一錢至四錢
、甲基安非他命半錢至二兩等犯罪事實，理由欄敘明「訊據被告
固坦承於上揭時地接續向綽號『金龍』、『紅毛』等成年男子，
同時購入上開數量、金額之海洛因與甲基安非他命」等情（見原
判決第二頁倒數第四至六行）。然查被告於原審所不爭執者為「
起訴書所載毒品買進的時間、價格」（見原審卷第四七頁第四行
），而起訴書所載犯罪事實為「被告自九十四年六月間某日起，
多次向『金龍』、『紅毛』、『小龍』等人購入海洛因及安非他
命」（見偵查卷第四二頁），並無買進毒品起迄時間、價格及數
量之具體記載。次查被告於第一審係供述其以一兩海洛因約十幾
萬元、一兩甲基安非他命三萬元之價格向「金龍」、「紅毛」購
買，有錢時買海洛因三、五萬，甲基安非他命則一次購入二、三
兩等語（見第一審卷第一二二頁第八至二一行）；於偵查中則稱
其在九十四年七月底，向「金龍」、「紅毛」購買扣案之海洛因
、甲基安非他命，「金龍」部分以六、七萬元買約四錢之海洛因
、以一萬三千元買半兩安非他命，「紅毛」部分買三、四萬元海
洛因、一萬三千元買半兩安非他命等語（見偵查卷第一二頁倒數
第十一行至第一三頁第四行），對於販入毒品之價格及數量，前
後供述不一。原判決既未說明其間如何取捨及得心證之理由，理
由已欠完備，又所認定被告販入毒品之犯罪事實，亦與被告供述
證據不符，併有證據上理由矛盾之違背法令。（二）刑事訴訟法
第一百五十六條第二項規定：被告或共犯之自白，不得作為有罪
判決之唯一證據，仍應調查其他必要之證據，以察其是否與事實
相符。其立法目的乃欲以補強證據擔保自白之真實性，亦即以補
強證據之存在，藉之限制自白在證據上之價值。而所謂補強證據
，則指除該自白本身外，其他足以證明自白之犯罪事實確具有相
當程度真實性之證據而言。經查原判決認定被告向「紅毛」販入
毒品部分，係以被告之自白及扣案之毒品為憑。然查扣案之毒品
，僅能證明被告有「持有」之事實，至於「持有」之實際原因為
何？則除被告之自白外，仍有待調查其他補強證據以佐證被告「
向『紅毛』販入」之自白之真實性。原審未予調查明確，逕以被
告之自白作為其有該部分犯罪之主要證據，殊嫌速斷，併有調查
未盡及適用證據法則不當之違背法令。上訴意旨指摘原判決不當
，尚非全無理由，應認原判決有撤銷發回更審之原因。至原判決
理由四不另為無罪之諭知（即被訴向「小龍」販入毒品）部分，
基於審判不可分原則，應一併發回。
據上論結，應依刑事訴訟法第三百九十七條、第四百零一條，判
決如主文。
中    華    民    國  九十五  年    十    月  二十六  日
                      最高法院刑事第九庭
                          審判長法官  陳  正  庸
                                法官  賴  忠  星
                                法官  王  居  財
                                法官  林  開  任
                                法官  林  立  華
      本件正本證明與原本無異
                                      書  記  官
中    華    民    國  九十五  年   十一   月    一    日
                                                      Ｋ


司法院資訊處製作；財團法人民間司法改革基金會備份。
